【裁判字號】    89,易,3386
【裁判日期】    891026
【裁判案由】    傷害
【裁判全文】
臺灣高雄地方法院刑事判決                        八十九年度易字第三三八六號
    公  訴  人  臺灣高雄地方法院檢察署檢察官
    被      告  丁○○
    被      告  丙○○
右列被告因傷害案件，經檢察官提起公訴（八十九年度偵字第一一四五四號），本院
判決如左：
    主  文
丙○○傷害人之身體，處拘役參拾伍日，如易科罰金，以參佰元算壹日。
丁○○傷害人之身體，處拘役參拾日，如易科罰金，以參佰元算壹日。螺絲起子壹支
沒收。
    事  實
一、丙○○有詐欺前科，素行不良，原係丁○○之受雇人，近日因丁○○懷疑丙○○
盜賣公司貨品，丙○○堅稱僅欠丁○○新台幣（下同）五百元，二人發生爭執，
    於八十九年五月十九日十四時十分許，二人在高雄市三民區○○○路三八八號丁
    ○○經營之立大瓦斯行前，又因談及債務之事，一語不合，二人先於該瓦斯行騎
    樓下互推，隨即更均基於傷害之犯意，發生扭打互毆，丁○○因而受有前胸壁擦
    傷，（丙○○當時未成傷）丙○○見狀一面跑離現場，一面大罵丁○○，丁○○
    聞之不肯善罷，竟自其車上取出其所有、長約五、六寸之螺絲起子持追丙○○，
    遂在該路三七二號附近，丁○○持該螺絲起子劃傷丙○○頭部，致其受頭皮撕裂
    傷一點五公分Ｘ○點三公分Ｘ○點五公分之傷害。丙○○亦隨地拾撿磚塊持砸丁
    ○○，致其另受有右頂部撕裂傷一點五公分之傷害。丁○○頭暈蹲地雙方始罷手
    ，隨即驗傷報警，並扣得丁○○所有之螺絲起子一支以及不詳姓名之人所有之磚
    塊一塊。
二、案經丙○○、丁○○訴由高雄市政府警察局三民第一分局移送臺灣高雄地方法院
    檢察署檢察官偵查起訴。
    理  由
一、訊之被告丙○○、丁○○固均坦承有於右揭時地因債務問題起爭執之事實，惟均
    矢口否認有何傷害犯行，被告丙○○辯稱：係丁○○先動手，又持螺絲起子要打
    我，他女朋友有看見而來拉開，我為防衛自己才撿磚塊抵抗云云；被告丁○○則
    辯稱：先在伊店門口二人發生互推、互毆，那時伊前胸壁就已受傷，丙○○隨即
    跑走並在不遠處大罵，伊衝過去，丙○○係自己撞到柱子而受傷，又持磚頭打伊
    ，伊隨即倒下，伊僅空手互毆，並未持螺絲起子工具云云。經查：
  （一）被告丙○○、丁○○如何因債務一事爭執，先行在高雄市○○○路三八八號
        立大瓦斯店門前互推、互毆並進而在該自立一路三七二號前，由丁○○持螺
        絲起子、丙○○持磚塊互打等情，已據被告兼告訴人丙○○、丁○○迭於警
        、偵訊及本院審理時指陳明確，並有作案工具螺絲起子一支、磚塊一塊扣案
        可憑，復有高雄市文雄醫院乙字第七二一號、甲字第十八號診斷證明書各一
        紙附卷可稽，證人診治醫師楊錫添於本院審訊時證稱丙○○之頭皮撕裂傷是
        我診斷，他的傷勢看起來向銳器造成，不可能係拳頭或鈍器造成，尖銳之牆
        壁也有可能，丁○○之撕裂傷勢造成原因相同，擦傷部份原因很多無法判斷
        等語。顯見告訴人丙○○所稱被告丁○○持螺絲起子利器劃傷伊等語，尚非
        無據，被告丁○○雖否認手持螺絲起子工具傷人，並舉居住於自立一路三九
        二號之鄰居甲○○；居住於該路三七二號、三七六號之不詳姓名油漆工；以
        及居住於三八六號之鄰居乙○○為證，惟查自立一路三八六號無人設籍；而
        自立一路三七二號戶籍內有十餘人居住，有本院上網查詢之戶役政連結作業
        系統表多紙為憑。被告丁○○自承該自立一路三八六號係理髮店，無人設籍
        沒錯，而油漆工伊不熟，僅見過面，年紀、如何稱呼等其均不知等語，是本
        院亦無從查證起，另證人甲○○到院證稱：伊聽到聲音才出來，那時已打完
        ，被告二人跑走了，伊前面有很多人，伊沒看見打架及工具等語，是證人既
        非案發時當場見聞經過，則其所供陳之證詞並無法為被告二人任何有利或不
        利之判斷。本院依該二人卷附之診斷證明書所載被告二人傷勢，丙○○受頭
        皮撕裂傷一點五公分Ｘ○點三公分Ｘ○點五公分之傷害；丁○○受前胸壁擦
        傷及右頂部撕裂傷一點五公分之傷害，經核與其二人前開所述如何互毆成傷
        之情節大致相符，足徵其二人前開傷害均是因本件傷害犯行所致，且除徒手
        互毆外另均持有利器，顯均係蓄意造成。
  （二）本件係被告二人一言不合，立即動手互推，隨即互毆，又更持工具致造成傷
        情，已如前述。衡之一般社會經驗法則，互毆係屬多數動作構成，縱令一方
        先行出手，而還擊一方在客觀上苟非純係防衛自己，則對其互為攻擊之還手
        反擊行為，自無主張防衛權之餘地，被告二人當時既有傷害人身體之犯意，
        並進而為之，並非單純僅對於現在不法之侵害為必要排除之反擊行為，因其
        本即存有傷害之犯意，即難以正當防衛一語圖脫卸傷害之刑責。被告所辯均
        係事後卸責之詞，不足採信，本件事證明確，二人之傷害犯行，洵堪認定。
二、核被告二人所為，均係犯刑法第二百七十七條第一項之傷害人之身體罪。爰審酌
    被告二人僅因細故一時氣憤即互毆，所幸雙方傷情均不嚴重，而被告丙○○有詐
    欺前科，及其犯罪之動機、目的、手段，犯罪時所受之刺激及其品性、生活狀況
    、智識程度、犯罪所生之損害，及犯罪後態度等一切情狀，量處如主文所示之刑
    ，並諭知易科罰金之折算標準，以資懲儆。又扣案被告丁○○持以傷害丙○○之
    螺絲起子一支，據被告丁○○供陳為其所有。並為供本件犯罪所用之物，自應依
    刑法第三十八條第一項第二款規定，併予宣告沒收。另外扣案之磚塊一塊，係被
    告二人發生爭執後，丙○○始在該地撿拾使用，顯非被告所有，爰不加以宣告沒
    收，併予敘明。
據上論斷，應依刑事訴訟法第二百九十九條第一項前段，刑法第二百七十七條第一項
、第四十一條、第三十八條第一項第二款，罰金罰鍰提高標準條例第一條前段、第二
條，判決如主文。
中    華    民    國      八十九      年      十      月      二十六    日
                                    臺灣高雄地方法院刑事第三庭
                                        法  官  簡  志  瑩
右正本證明與原本無異。
如不服本判決，應於判決送達後十日內，向本院提出上訴狀。
                                        書記官  林  宜  正
中    華    民    國      八十九      年      十      月      二十七    日
附錄論罪科刑法條：
刑法第二百七十七條第一項：
傷害人之身體或健康者，處三年以下有期徒刑，拘役或一千元以下罰金。


司法院資訊處製作；財團法人民間司法改革基金會備份。
